臺灣桃園地方法院刑事判決
                                     110年度金訴字第75號
公  訴  人  臺灣桃園地方檢察署檢察官  
被      告  刁俞方


上列被告因違反洗錢防制法等案件，經檢察官提起公訴（109 年
度偵字第21159 號、109 年度偵字第23970 號、109 年度偵字第
26452 號），本院判決如下：
    主  文
刁俞方幫助犯洗錢防制法第十四條第一項之洗錢罪，處有期徒刑
參月，併科罰金新臺幣參萬元，罰金如易服勞役，以新臺幣壹仟
元折算壹日。緩刑參年，緩刑期間付保護管束，並應於本判決確
定之日起貳年內，向檢察官指定之政府機關、政府機構、行政法
人、社區或其他符合公益目的之機構或團體，提供壹佰肆拾小時
之義務勞務。
    事  實
一、刁俞方明知金融機構帳戶存摺、提款卡（含密碼）為個人信
    用之重要表徵，且任何人皆可自行前往金融機構申請，並無
    特別之窒礙，亦可預見將自己之帳戶存摺、提款卡（含密碼
    ）交予他人使用，常與詐欺等財產犯罪密切相關，可供掩飾
    他人詐欺犯罪所得財物，而經犯罪集團利用作為人頭帳戶，
    遂行詐欺犯罪後躲避警方追查，竟基於幫助洗錢及幫助詐欺
    集團向不特定人詐欺取財之不確定故意，於民國109 年5 月
    7 日，將其申辦之上海商業儲蓄銀行（下稱上海商銀）帳號
    0000000-0000000 號帳戶、國泰世華商業銀行（下稱國泰世
    華銀行）帳號000000-000000 號帳戶、中華郵政股份有限公
    司（下稱郵局）帳號0000000-0000000 號帳戶、台新國際商
    業銀行銀行（下稱台新銀行）帳號0000000-0000000 號帳戶
    之存摺、提款卡（下稱本案帳戶、提款卡），在桃園市楊梅
    區全家便利商店（楊梅青城店）以店到店之寄送方式，交付
    予真實姓名年籍不詳之詐欺集團成員，並告知其上開帳戶之
    提款密碼。嗣該詐欺集團成員取得上開帳戶之存簿、提款卡
    後，即與其他不詳成員間，共同意圖為自己不法所有，基於
    詐欺取財之犯意聯絡，為附表一所示詐欺犯行，並以附表一
    所示刁俞方所有之帳戶，收受附表所示告訴人之匯款，並旋
    遭提領一空，經附表一所示告訴人察覺有異報警處理，始悉
    上情。
    理  由
壹、證據能力部分本件被告就本判決援引之證據資料俱同意具有
    證據能力，依臺灣高等法院於107 年3 月21日檢送所屬各級
    地方法院之「刑事判決精簡原則」，茲不再就證據能力部分
    加以說明。
貳、實體方面
一、訊據被告固不否認其確將本案帳戶、提款卡，以便利商店之
    店到店寄送方式，交付予真實身分不詳之人，並告知提款卡
    之密碼予該人，惟矢口否認有何幫助詐欺取財或幫助洗錢犯
    行，辯稱：我是為了要辦貸款才會將上開銀行之提款卡寄出
    並告知對方密碼，另由於我有精神方面的疾病，吃了藥會沒
    什麼意識，所以我在同意寄出該些提款卡及告知密碼時，因
    為有吃藥，都不知道發生了什麼事，並不是出於我的本意去
    寄這些提款卡或告知密碼云云。經查：
   （一）本案帳戶為被告申設使用，而如附表一所示告訴人因
         遭詐騙集團不詳成員以附表一所示方式詐騙，分別將
         如附表一所示款項匯入如附表一所示被告之銀行帳戶
         內，旋遭提領等情，除據被告所不爭執外，業據如附
         表一所示告訴人於警詢中指訴歷歷（見偵23970 卷第1
         45至147 頁，偵26452 卷第137 至138 頁、161 至163
         頁，嘉竹警偵卷第30至34頁），且有如附表二所示證
         據資料在卷可稽，是此部分事實，首堪認定。
   （二）按刑法上之故意，分為直接故意（確定故意）與間接
         故意（不確定故意），「行為人對於構成犯罪之事實
         ，明知並有意使其發生者」為直接故意；又「行為人
         對於構成犯罪之事實，預見其發生而其發生並不違背
         其本意者」為間接故意，刑法第13條第1 項、第2 項
         定有明文。又金融帳戶為個人之理財工具，一般民眾
         皆可自由申設金融帳戶，並無任何特殊之限制，且得
         同時在不同金融機構申設多數存款帳戶使用，又金融
         帳戶之存摺、提款卡多為存、匯及提款之用，本身要
         無何經濟價值，無法作為借款或徵信之目的使用。另
         衡諸一般常情，金融帳戶之存摺、提款卡事關個人財
         產權益之保障，其專有性甚高，除非本人或與本人親
         密關係者，難認有何理由可自由流通使用，一般人均
         有妥為保管及防止他人任意使用之認識，且該等專有
         物品如落入不明人士手中，而未加以闡明正常用途，
         極易被利用為與財產犯罪有關之犯罪工具，此為一般
         人依通常生活認知所易於體察之常識，而有犯罪意圖
         者，非有正當理由，竟徵求他人提供帳戶之存摺、提
         款卡及密碼，客觀上可預見其目的，係供為某筆資金
         之存入後再行領出之用，且該筆資金之存入及提領過
         程係有意隱瞞其流程及行為人身分曝光之用意，一般
         人本於一般認知能力均易於瞭解（最高法院93年度台
         上字第31號判決意旨參照）。況利用他人帳戶從事詐
         欺犯行，早為傳播媒體廣為報導，政府機關及各金融
         機構亦不斷呼籲民眾應謹慎控管己有帳戶，且勿出賣
         或交付個人帳戶，以免淪為詐騙者之幫助工具。
   （三）本件被告為成年人，依其於警詢、偵訊中供述，可知
         被告之智識程度為高中肄業，且其有向金融機構辦理
         貸款之經驗（見偵26452 卷第57頁，偵21159 卷24頁
         ），具有相當之知識與生活經驗，對於上開所述當認
         識甚明，依其學歷及社會經歷，自當知悉且可預見辦
         理貸款並無交付金融帳戶提款卡、密碼之必要，且被
         告應有其將帳戶之存摺、提款卡及密碼，交付不明人
         士使用後，該帳戶可能被用來從事詐欺犯罪，作為詐
         欺取財之人頭帳戶，以收取被害人匯入之款項之認識
         。而被告於警詢、偵查及本院審理時中均自承：我接
         到真實身分不詳之辦理貸款業者電話後，即以LINE通
         訊軟體聯繫自稱「彭玲玲」之人，再經由「彭玲玲」
         聯絡自稱「徐翊翔」之真實身分不詳成年人，該人自
         稱可以幫忙辦貸款，需要一些帳戶製作假金流云云（
         見嘉竹警偵卷第3 至6 頁，偵26452 卷第57至61頁，
         偵23970 卷第71至75頁，偵21159 卷第23至24頁，金
         訴字卷第32頁），而被告並無法確定該人所述之真實
         性，且無法掌控所提供帳戶之使用方式，經被告於審
         理時坦承：我沒有辦法確認匯入我帳戶內的金錢是否
         合法，也沒有辦法控制該真實身分不詳的人會不會合
         理的使用我的金融帳戶，我當時有向該代辦業者反應
         製作假金流的方式感覺不合法，也有質疑是否可以用
         其他方式，但該人說法院查不到等語（金訴字卷第32
         至33頁），足見被告主觀上知悉將本案帳戶提供予「
         徐翊翔」，該些帳戶將作為對方收受、提領特定犯罪
         所得使用，且對方提領後會產生遮斷金流以逃避國家
         追訴、處罰之效果，卻仍提供本案帳戶提款卡及密碼
         予「徐翊翔」，足認被告提供本案帳戶提款卡及密碼
         予「徐翊翔」之人，應有縱該「徐翊翔」使用其金融
         帳戶以實施詐欺犯罪，亦不違其本意之幫助詐欺犯意
         甚明。雖無證據足認被告有前揭詐欺不法份子使用其
         存摺、提款卡及密碼必持以詐騙他人之確信，但其先
         依真實身分不詳之人要求交付本案帳戶提款卡後，再
         將該些提款卡之密碼告以該來路不明之人，應認具有
         縱有人以其金融帳戶實施詐欺或洗錢犯罪，亦放任而
         不違背其本意之幫助意思，堪認被告有幫助該詐欺不
         法份子利用前開帳戶為詐欺取財、洗錢犯行之不確定
         故意甚明。
   （四）至被告另辯稱：我因為罹患精神疾病而長期服藥，因
         此頭腦昏沉，經常不知道自己在做什麼，也不能控制
         自己的行為云云。經查，被告罹有雙相情緒疾患（即
         俗稱躁鬱症），並領有中度身心障礙證明等情，有國
         軍桃園總醫院附設民眾診療服務處108 年3 月15日、1
         09年6月15日診斷證明書、壢新醫院診斷證明書、身心
         障礙證明等在卷為憑（見嘉竹警偵卷第53至55頁，偵2
         3970 卷第119 頁），是被告確診罹患雙相情緒疾患乙
         節，堪以認定。然被告固然患有雙相情緒疾患併領有
         第1類中度身心障礙證明，並因此長期服用藥物控制該
         疾患症狀，惟細觀被告與「彭玲玲」、「徐翊翔」於L
         INE通訊軟體之對話內容，被告對於「徐翊翔」告以被
         告須提供之金融帳戶資料、身分證件、寄送方式，及
         另提供帳戶餘額之即時查詢資料等內容，被告於閱讀
         訊息後，再向「徐翊翔」確認部分細節後即依「徐翊
         翔」要求提供相關資料，並告以提款卡之密碼，且尚
         與「徐翊翔」多次語音通話等情（見偵23970 卷第77
         至105 頁）。顯見被告於與「徐翊翔」之人於LINE上
         開對話及寄送本案帳戶提款卡、提供提款卡密碼時精
         神狀態及心智辨識能力毫無異樣，仍屬正常，並無精
         神障礙或其他心智缺陷致不能辨識其行為違法或欠缺
         依其辨識而行為之能力，及有所減低之情形。至被告
         雖於本院審理中，提供其所稱其於寄送本案帳戶提款
         卡之日，服用藥物後確無辨識能力之錄影影片乙節，
         然觀察被告雖於該影片中所呈現之狀態，確有精神不
         清楚、行動能力不佳之情形，經本院勘驗屬實，然而
         ，該影片之拍攝時被告是否有服用藥物？是服用何種
         藥物？該影片拍攝之日是否確為被告所述交付本案帳
         戶提款卡、密碼之日？經本院勘驗錄影內容，尚無從
         確認，尚難遽以為有利於被告之認定。是被告所辯，
         其於交付本案帳戶提款卡及密碼時無辨識行為合法與
         否能力乙節，亦屬卸責之詞，不足採信。
   （五）綜上所述，本件事證明確，被告前詞置辯均不足採信
         ，其犯行洵堪認定，應依法論科。
二、法律適用部分
   （一）按刑法上之幫助犯，係對於犯罪與正犯有共同之認識
         ，以幫助之意思，對於正犯資以助力，而未參與犯罪
         行為者而言，如未參與實行構成要件之行為，且係出
         於幫助之意思，提供助力，即屬幫助犯，而非共同正
         犯（最高法院49年台上字第77號判例可資參照）。本
         件被告基於幫助犯意，提供本案帳戶予「徐翊翔」，
         使詐騙份子對附表一所示被害人施以詐術，致該等被
         害人陷於錯誤，分別將款項匯入本案帳戶，再由詐騙
         份子自該帳戶將被害人匯入款項提領、轉出，以掩飾
         、隱匿特定犯罪所得之來源、去向，是核被告所為，
         係犯刑法第30條第1 項、第339 條第1 項之幫助詐欺
         取財罪，及刑法第30條第1 項、洗錢防制法第14條第1
         項 之幫助洗錢罪。
   （二）被告提供本案帳戶予「徐翊翔」後，詐騙份子以該帳
         戶收受、轉出附表一所示數名被害人匯入之款項，因
         被告係以一幫助行為，幫助他人對數名被害人實行數
         個詐欺犯行，並同時觸犯上開數罪名，應依刑法第55
         條想像競合犯之規定，從一重即幫助洗錢罪處斷。
   （三）被告基於幫助犯意為上開犯行，為幫助犯，爰依刑法
         第30條第2 項規定，按正犯之刑減輕之。
   （四）爰以行為人之責任為基礎，並審酌被告因一時失慮，
         輕率提供本案金融帳戶，容任他人從事不法使用，助
         長詐欺犯罪風氣之猖獗，增加被害人尋求救濟及治安
         機關查緝犯罪之困難，嚴重危害財產交易安全與社會
         經濟秩序，所為實不足取，再犯後仍否認犯行，犯後
         態度難認良好，復未與被害人達成和解，並考量被告
         因罹患情感性精神疾病，領有中度身心障礙證明，及
         其犯罪之動機、目的、手段、所生危害、素行、被害
         人所受損害，暨被告自承之智識程度、職業、家庭經
         濟狀況等一切情狀（見偵26452 卷第57頁、79頁，嘉
         竹警偵卷第55頁）量處如主文所示之刑，並諭知罰金
         易服勞役之折算標準。
三、末查，被告前曾因故意犯罪受有期徒刑以上刑之宣告，執行
    完畢後5 年內未曾因故意犯罪受有期徒刑以上刑之宣告，此
    有臺灣高等法院被告前案紀錄表附卷可憑，其因一時失慮罹
    犯本罪，參以被告雖否認犯行，惟被告因罹患精神疾病領有
    身心障礙證明，再本院勘驗被告所提供錄影畫面，固無法證
    明該畫面係被告交付本案帳戶、提款卡斯時之狀態，已如前
    述，惟參以該影片畫面可知被告之精神狀況確實不佳、其生
    活環境雜亂、並有一年幼稚子在旁，另該持手機拍攝影片之
    男子於拍攝被告時，尚不斷責罵被告而未對精神狀況不佳之
    被告施以照護等事實，經本院勘驗該影片屬實，是被告之生
    活狀況實屬惡劣，亦不難想像被告因受迫於生活之龐大壓力
    下急於借款，而縱有預見提供本案帳戶、提款卡有幫助他人
    為不法行為之可能，亦無瑕顧及寧可姑且一試之情境，而被
    告經此偵查、審判程序，當知所警惕，本院寧信被告應無再
    犯之虞，而認為所宣告之刑，以暫不執行為適當，爰依刑法
    第74條第1 項第2 款並予宣告如主文所示之緩刑期間，以勵
    自新。另為避免被告心存僥倖，能深切記取教訓以建立尊重
    法治正確觀念，爰併依刑法第74條第2 項第5 款規定，諭知
    被告應於本判決確定之日起二年內，依檢察官指定之政府機
    關、政府機構、行政法人、社區或其他符合公益目的之機構
    或團體，提供140 小時之義務勞務，且依刑法第93條第1 項
    第2 款規定，應於緩刑期間付保護管束，以觀後效。如有違
    反上述緩刑負擔而情節重大者，而有執行刑罰之必要，依刑
    法第75條之1 第1 項第4 款規定，得為撤銷緩刑宣告事由。
四、沒收按犯罪所得，屬於犯罪行為人者，沒收之，刑法第38條
    之1第1 項前段定有明文。又犯罪所得之物，以實際所得者
    為限，苟無所得或尚未取得者，自無從為沒收追繳之諭知（
    最高法院89年度台上字第3434號判決意旨參照）。而幫助犯
    僅對犯罪構成要件以外之行為為加功，且無共同犯罪之意思
    ，自不適用責任共同之原則，對於正犯所有供犯罪所用或因
    犯罪所得之物，勿庸併為沒收之宣告（最高法院86年度台上
    字第6278號判決意旨參照）。另按犯洗錢防制法第14條之罪
    ，其所移轉、變更、掩飾、隱匿、收受、取得、持有、使用
    之財物或財產上利益，沒收之；犯第15條之罪，其所收受、
    持有、使用之財物或財產上利益，亦同，洗錢防制法第18條
    第1項定有明文。惟因洗錢行為之標的是否限於行為人者始
    得宣告沒收，法無明文，是倘法條未規定「不問屬於犯罪行
    為人與否均沒收」時，自仍以屬於被告所有者為限，始應予
    沒收。本件被告陳稱其提供帳戶予對方，未獲取任何報酬等
    情（見偵26452 卷第60頁），復無證據證明被告因本案分取
    任何報酬，要難認被告因提供帳戶之行為獲取報酬；又被告
    係提供本案帳戶予他人，而為幫助詐欺及幫助洗錢犯行，因
    無證據證明如附表一所示被害人遭詐騙交付之財物係由被告
    親自收取或提領，亦無證據證明被告就被害人匯入本案帳戶
    並遭提領之款項，具有事實上之管領處分權限，參酌上開所
    述，無從就被害人匯入本案帳戶之款項，依洗錢防制法第18
    條第1 項或刑法第38條之1 第1 項前段規定對被告宣告沒收
    。
據上論結，應依刑事訴訟法第299 條第1 項前段，判決如主文。
本案經檢察官陳嘉義偵查起訴，檢察官董諭到庭執行職務。
中　　華　　民　　國　　110 　年　　12　　月　　9 　　日
                  刑事第五庭   審判長法　官　呂世文
                                     法  官  李敬之
                                     法  官  曾淑君
以上正本證明與原本無異。
如不服本判決應於收受判決後20日內向本院提出上訴書狀，並應
敘述具體理由。其未敘述上訴理由者，應於上訴期間屆滿後20日
內向本院補提理由書(均須按他造當事人之人數附繕本)「切勿逕
送上級法院」。
                                     書記官　姚承瑋
中　　華　　民　　國　　110 　年　　12　　月　　10　　日



附錄本件論罪科刑法條：刑法第30條、第339 條、洗錢防制法第
14條。
中華民國刑法第30條
（幫助犯及其處罰）
幫助他人實行犯罪行為者，為幫助犯。雖他人不知幫助之情者，
亦同。
幫助犯之處罰，得按正犯之刑減輕之。

中華民國刑法第339條
（普通詐欺罪）
意圖為自己或第三人不法之所有，以詐術使人將本人或第三人之
物交付者，處5年以下有期徒刑、拘役或科或併科50萬元以下罰
金。
以前項方法得財產上不法之利益或使第三人得之者，亦同。
前二項之未遂犯罰之。

洗錢防制法第14條
有第二條各款所列洗錢行為者，處7年以下有期徒刑，併科新臺
幣5百萬元以下罰金。
前項之未遂犯罰之。
前二項情形，不得科以超過其特定犯罪所定最重本刑之刑。



附表一：
編號 犯罪時間 詐欺手段 告訴人 匯款時間 收款帳號 金額（新臺幣） 備註 1 109 年5 月11日下午5 時許 佯稱為樂天市場客服，協助退款錯誤訂單，使告訴人杜晨瑋陷於錯誤依指示匯款。 杜晨瑋 109 年5 月11日下午6 時45分、50分 被告本件上海商銀帳戶 49,991元、49,991元。 109 偵23970 2 109 年5 月11日下午5 時許 佯稱為生活工廠員工，協助退款錯誤付費會員，使告訴人温雅翎陷於錯誤依指示匯款。 温雅翎 109 年5 月11日下午6 時19分。 被告本件郵局帳戶 48,123元 109 偵26452 3 109 年5 月11日上午10時許 佯稱為購物網站客服，協助退款錯誤付款，使告訴人陳昕筠陷於錯誤，依指示匯款。 陳昕筠 109 年5 月11日下午8 時57分至9 時33分。 被告本件國泰世華帳戶、台新帳戶 匯款5 次共18萬1,099 元。 109 偵26452 4 109 年5 月11日夜間 佯稱為購物網站客服，協助退款錯誤訂單付款，使告訴人林倖伃陷於錯誤，依指示匯款。 林倖伃 109 年5 月11日夜間8 時59分許至9 時1 分許。 被告本件國泰世華帳戶 匯款5 次共12萬1,094 元。 109 偵21159 

附表二：
編號 證據名稱 資料位置       說明  1 內政部警政署反詐騙諮詢專線紀錄表 偵23970卷第149至150頁 與附表一編號1相關  2 桃園市政府警察局中壢分局自強派出所受理詐騙帳戶通報警示簡便格式表、報案三聯單、受理各類案件紀錄表 偵23970 卷第151 至155頁、167頁、169頁 與附表一編號1相關  3 金融機構聯防機制通報單 偵23970卷第157頁 與附表一編號1相關  4 轉帳紀錄翻拍照片 偵23970卷第163至165頁 與附表一編號1相關  5 上海商業儲蓄銀行台北票據匯款處理中心109 年6 月15日上票字第1090014689號函暨開戶資料、往來明細 偵23970卷第241至247頁 與附表一編號1相關  6 中華郵政股份有限公司109 年6 月15日儲字第1090146095號函暨相關帳戶資料 偵26452卷第35至43頁 與附表一編號2相關  7 交易明細翻拍照片 偵26452卷第139至141頁 與附表一編號2相關  8 內政部警政署反詐騙諮詢專線紀錄表 偵26452卷第145至146頁 與附表一編號2相關  9 桃園市政府警察局大園分局三菓派出所受理詐騙帳戶通報警示簡便格式表、受理各類案件紀錄表、報案三聯單 偵26452 卷第147 至149頁、155頁、157頁 與附表一編號2相關  10 金融機構聯防機制通報單 偵26452卷第151至153頁 與附表一編號2相關  11 國泰世華商業銀行存匯作業管理部109 年6 月16日國世存匯作業字第1090084040號函暨帳戶相關資料 偵26452卷第9至15頁 與附表一編號3相關  12 台新國際商業銀行109 年6 月23日台新作文字第10912044號函暨帳戶相關資料 偵26452卷第17至21頁 與附表一編號3相關  13 轉帳紀錄翻拍照片 偵26452 卷第第165 至171 頁 與附表一編號3相關  14 內政部警政署反詐騙諮詢專線紀錄表 偵26452卷第第173頁 與附表一編號3相關  15 臺中市政府警察局霧峰分局仁化派出所受理詐騙帳戶通報警示簡便格式表、受理各類案件紀錄表、報案三聯單 偵26452 卷第175 至177頁、183頁、185頁 與附表一編號3相關  16 金融機構聯防機制通報單 偵26452 卷第第179 至181 頁 與附表一編號3相關  17 內政部警政署反詐騙諮詢專線紀錄表 嘉竹警偵卷第35頁 與附表一編號4相關  18 雲林縣警察局虎尾分局土庫分駐所受理詐騙帳戶通報警示簡便格式表 嘉竹警偵卷第37至38頁 與附表一編號4相關  19 交易明細翻拍照片、台新銀行ATM交易明細 嘉竹警偵卷第39至44頁、45頁 與附表一編號4相關  20 金融機構聯防機制通報單 嘉竹警偵卷第46至48頁 與附表一編號4相關  21 國泰世華商業銀行存匯作業管理部109 年5 月27日國世存匯作業字第1090072680號函暨帳戶相關資料 嘉竹警偵卷第49至52頁 與附表一編號4相關  22 被告與「彭玲玲」、「徐翊翔」通訊軟體LINE對話紀錄翻拍照片 嘉竹警偵卷第8 至26頁 與全案事實相關  23 國軍桃園總醫院附設民眾診療服務處108 年3 月15日、109年6月15日診斷證明 嘉竹警偵卷第53頁、偵23970卷第119頁 本判決引用之其他相關證據資料  24 壢新醫院診斷證明書 嘉竹警偵卷第54頁 本判決引用之其他相關證據資料  25 身心障礙證明 嘉竹警偵卷第55頁 本判決引用之其他相關證據資料